臺灣臺中地方法院刑事判決　　　　　　　　　　　　　九十三年度易字第七二六號
　　公　訴　人　臺灣臺中地方法院檢察署檢察官
　　被　　　告　乙○○
右列被告因毀損案件，經檢察官提起公訴（九十三年度偵字第二二八三號），本院判
決如左：
    主  文
乙○○連續損壞他人之圍牆，足以生損害於他人，處有期徒刑參月，如易科罰金，以
參佰元折算壹日。
    事  實
一、乙○○明知登記於其妻許慈音名下坐落於臺中縣東勢鎮○○○段三０七之二六、
    三０七之一二七地號土地上之房屋，所仳鄰坐落於同小段三０三之一七八、三０
    三之一七九、三０三之一八０、三０三之一八一、三０三之一八二、三０三之一
    八三地號土地上之圍牆（高一點七五公尺，長二十七公尺，厚十二公分，於加強
    磚柱部分厚二十四公分，下稱系爭圍牆）屬丙○○所有，且圍牆與房屋十分相近
    ，其為於前揭土地重建房屋，竟末與丙○○協商並徵得其同意，自民國九十二年
    十一月上旬某日起至十二月二十日止，基於毀損之概括犯意，僱用不知情之工人
    駕駛挖土機拆除房屋併將系爭圍牆拆除而予毀棄，期間迭經丙○○發現後要求乙
    ○○停止，然乙○○仍迭續施工續將系爭圍牆拆除，迄同年十二月二十日丙○○
    報警查辦止，拆毀系爭圍牆達二十七公尺，足生損害於丙○○。
二、案經丙○○訴由臺中縣警察局東勢分局報請臺灣臺中地方法院檢察署檢察官偵查
    起訴。
    理  由
一、訊據被告乙○○固供承其知悉其妻名下之上開房屋所仳鄰之系爭圍牆屬告訴人丙
    ○○所有，其為重建房屋而欲拆除上開房屋之際，告訴人所有之系爭圍牆併遭挖
    土機拆除毀棄達二十七公尺等事實，然矢口否認有何毀損之犯意，辯稱伊並未參
    與拆除告訴人圍牆之事，拆房子之事都是合夥人洪文濱在處理，伊並不知情云云
    。經查：
（一）右揭犯罪事實迭據告訴人於偵審中指證甚詳，系爭圍牆係坐落於告訴人所有東
      勢小段三０三之一七八、三０三之一七九、三０三之一八一、三０三之一八二
      、三０三之一八三地號及案外人張秀如所有同小段三０三之一八０地號土地，
      系爭圍牆屬上開地號所有一節，有告訴人之土地所有權狀四紙、系爭圍牆坐落
      所在之地籍圖謄本及臺中縣東勢鎮地籍圖重測區土地界址爭議協調會調處筆錄
      影本等件在卷可按（見偵查卷第九頁至十四頁）；而系爭圍牆遭拆毀達二十七
      公尺長之事實，業據檢察官會同告訴人、被告及警員至現場履勘，勘驗情形記
      載：「一、被告乙○○對系爭磚牆係坐落於告訴人所有土地上，並不爭執；二
      、命刑警就系爭磚牆，告訴人指稱被拆除部分，以皮尺丈量，長二十七公尺、
      高一公尺七五、厚十二公分、如加柱子厚二十四公分；三、在告訴人土地上留
      有廢棄之水泥磚塊、鋼筋等」等情無訛，製有履勘現場筆錄附卷可稽（見偵查
      卷第四五頁），並有現場照片數張在卷足參。是系爭圍牆遭毀損之事實洵堪認
      定。
（二）證人即告訴人於本院審理中結證稱：「（問：本案起訴書所指圍牆，在之前是
      否你跟被告夫婦就圍牆到底是誰的界址有產生爭議？）有，因地震後東勢土地
      有重測，被告說圍牆是他的，他太太許慈音沒有出面，由地政事務所會同內政
      部地政局到現場進行重測，測量以後指界說圍牆是我的，而且於土地界址爭議
      協調會調處時，被告同意圍牆是我的；（問：何時發現有怪手在拆除屬於你的
      這道圍牆？）九十二年十一月上旬，是附近的鄰居打電話給我，我趕赴現場，
      牆已經部分被拆除，我到現場後，乙○○有出面，我制止，他就停工，並說要
      與我協商，但後來他沒有來跟我協商。在經過一個星期後，附近鄰居又通知我
      ，又再施工拆圍牆，我又趕到現場，又看到怪手在現場施工，乙○○本來不在
      場，怪手司機叫乙○○來，我要求他停工，乙○○又說會來找我談，但並沒有
      。後來又經過一段時間，多久我忘記，鄰居又通知我在施工，我第二天才到現
      場，又看見怪手在施工拆圍牆，一樣由怪手司機去找乙○○出來，他出來又說
      要停工，這種情形大約有四、五次。最後一次是十二月二十日，一樣又在拆圍
      牆，我不得已才向東勢分局東勢派出所報案，員警有來照相錄影；（問：前後
      數次到達拆圍牆現場，有無看到洪文濱？）沒有；（問：要求怪手司機找乙○
      ○到現場後，乙○○有無說要停工？）有，而且怪手司機也有依照乙○○的話
      停工；（問：依你所見聞，怪手司機是否接受乙○○的指揮停工？）是的，而
      且怪手司機有說是乙○○要他做的；（問：除了看到怪手司機以機械拆圍牆，
      有無看到以其他方法拆圍牆？）沒有；（問：你去看都是幾台怪手在拆？）一
      部，還有一部貨運車要載廢棄物；（問：九十三年二月十六日上午九點三十五
      分，本署檢察官履勘現場時，所提出之自拍現場照片是何時照的？）第二次、
      第三次拍得，不是只有一次；（問：圍牆被怪手拆除後，還有無防盜或圍籬作
      用？）沒有」等語（見本院九十三年五月二十七日審判筆錄），徵諸被告於警
      詢中供稱：「（問：你是否認識丙○○？）以前在調解會曾有一面之緣；（問
      ：你於九十二年十二月二十日早上九時三十分是否有僱用工人前往東勢小段三
      ０七之二六、三０七之一二七地號？拆除房屋？）有，有僱用二名工人（游誠
      雄及葉百倉工人）拆除房屋；（問：於拆除房屋時，是否有毀損到東勢小段三
      ０三之一七八、三０三之一七九、三０三之一八０、三０三之一八一、三０三
      之一八二地號之圍牆？）沒有，那圍牆是我的；（問：你如何證明圍牆是你的
      ？）那是我個人房子的牆壁；（問：你拆除房屋是利用何種工具？）挖土機」
      等語（見偵查卷第六、七頁警詢筆錄），被告於警詢中亦供承其有僱用工人駕
      駛挖土機拆除房屋，並具體指稱其所僱用二位工人之姓名，核與告訴人證述挖
      土機司機有找被告前來現場並受其指示停工之受僱情節相符，足認被告確有僱
      用工人及挖土機拆除房屋之事實；復參諸被告於偵訊時供稱：「（問：你警訊
      中說有拆除圍牆，圍牆是你的？）我只拆房子，沒有拆圍牆；（問：圍牆是何
      人的？）是丙○○的；（問：丙○○跟你說不要施工，你有無跟工人說？）我
      叫工人停；（問：你叫哪一位工人停工？）沒有，工人不是我叫的。我只是申
      請鑑界；（問：對臺中縣政府在重測圖上註明圍牆是丙○○所有，有何意見？
      ）有這回事，但我心裡不服；（問：你跟地政人員有何反應？）我不知要向何
      人反應；（問：房屋和圍牆相鄰部分是否用人工拆就可以保留住圍牆，如以機
      器就會將圍牆拆除？）是」等語（見偵查卷第第二六至三十頁訊問筆錄），被
      告雖於警詢中陳稱圍牆為其所有，是其房屋的牆壁云云，經告訴人提出本件告
      訴後，被告於偵訊中始改稱圍牆是告訴人的，在重測調解時已知系爭圍牆為告
      訴人所有，惟心有未甘等情，且被告於警詢中亦供稱於在調解會曾見過告訴人
      等語，足認被告對於系爭圍牆係告訴人所有之調處結果於拆除之前業已知之甚
      稔，且被告亦供稱如以機器拆除房屋將損及系爭圍牆等情，其於施工過程中，
      迭經告訴人向被告制止未果而仍接續施工，是則，被告對於其所僱用之工人及
      挖土機於拆除房屋之施工過程中，將拆除告訴人所有之系爭圍牆當有所認識。
（三）證人即被告指稱之合夥人洪文濱雖於偵查中證稱：其與被告合資在前揭東勢小
      段三０七之二六、三０七之一二七地號土地上重建房屋，重建工程被告委託其
      負責，由其決定現場拆除範圍，工人聽其指揮云云，然對於其實際出資情形則
      證稱其與被告各出新台幣（下同）一百五十萬元云云（見偵查卷第二七、二八
      頁訊問筆錄），核與被告就其與證人洪文檳實際出資情形供稱各出資三百萬元
      云云不符（見偵查卷第二九頁訊問筆錄），且被告除於偵查及本院審理中空言
      洪文濱為合夥人外，並未提出合夥契約相關事證以資調查，本件拆除工程果係
      被告委由洪文濱全權處理，何以被告於前揭警詢中對於拆除圍牆問題一節，以
      圍牆為其所有置辯，未曾提及委託洪文濱處理等情？並進而具體供述其所僱用
      之二位工人姓名，苟該等工人非被告所僱用而係由證人洪文濱所僱用，何以被
      告得以知悉現場僱用之工人之姓名？再者，本件欲拆除之房屋係登記於被告之
      妻許慈音名下，果如被告所辯其曾委由證人洪文濱處理拆建事宜，在二人係合
      夥狀態之下，何以洪文濱得不詢問被告拆除上揭房屋之範圍為何以及是否得拆
      除圍牆，而逕行決定施工範圍，然被告對於拆除範圍以及拆除圍牆卻復供稱不
      知情云云？顯見被告於警詢中虛構其為圍牆所有權人並漠視告訴人之所有權於
      先，於偵審中始以證人洪文濱為合夥人等詞臨訟置辯並供認系爭圍牆為告訴人
      所有於後，被告辯稱拆除事實係由證人洪文濱處理一節與證人洪文濱附詞證稱
      上情容有串證之虞，參以被告前後供詞不一且迭有矛盾之處，證人洪文濱之證
      述尚難為有利被告之認定。被告雖於本院準備程序再行聲請傳訊證人洪文濱證
      明上情，然證人洪文濱已於偵查中結證如上，其係就同一證據再行聲請，且其
      所證內容經核不足採憑，被告復未具體陳明有何再行傳訊之理由及必要，本院
      認無再行調查之必要者，附此敘明。
    綜上，被告前開所辯，顯係事後飾詞卸責之詞，不足採信。本件事證明確，被告
    犯行堪以認定。
二、核被告所為，係犯刑法第三百五十四條之毀損罪。其僱用不知情之工人駕駛挖土
    機拆除系爭圍牆而毀棄之，為間接正犯。其先後多次毀損犯行，時間緊接，方法
    相同，所犯構成要件相同之罪名，顯係基於概括之犯意反覆為之，為連續犯，應
    依刑法第五十六條規定論以一罪，並加重其刑。爰審酌被告前與告訴人經調解後
    已知悉系爭圍牆為告訴人所有，竟未商得告訴人同意，僅為拆除自己之房屋而僱
    請挖土機於拆除房屋時併拆除之，且迭經告訴人出面制止仍不予理會續行施工，
    直到拆除達二十七公尺為止，被告所為不斥損及告訴人之財產利益，復破壞系爭
    圍牆所具功能，惟念及其所破壞財物價值尚非甚鉅，除前於七十九年間有賭博前
    科經本院判處罰金一萬五千元外，尚無其他不良前科，有臺灣臺中地方法院檢察
    署刑案資料查註紀錄表及臺灣高等法院被告全國前案紀錄表各一份在卷可按，素
    行尚可，然其事後仍飾詞卸責，迄今尚未與告訴人達成和解，未見悔意，犯後態
    度不佳等一切情狀，量處如主文所示之刑，並諭知易科罰金之折算標準。
據上論斷，應依刑事訴訟法第二百九十九條第一項前段，刑法第五十六條、第三百五
十四條、第四十一條第一項前段，罰金罰鍰提高標準條例第一條前段、第二條，判決
如主文。
本案經檢察官甲○到庭執行職務
中      華      民      國    九十三    年      六      月     十七     日
                              臺灣臺中地方法院刑事第八庭
                                  審判長法  官  朱  光  國
                                        法  官  鍾  堯航
                                        法  官  吳  崇  道
右正本證明與原本無異。
如不服本判決，應於判決送達後十日內向本院提出上訴狀，上訴於臺灣高等法院臺中
分院( 須附繕本 )。
                                        書記官
中      華      民      國    九十三    年      六      月     十七     日
附錄本案論罪科刑法條：
刑法第三百五十四條：
毀棄、損壞前二條以外之他人之物或致令不堪用，足以生損害於公眾或他人者，處二
年以下有期徒刑、拘役或五百元以下罰金。
